【裁判字號】    92,訴,863
【裁判日期】    920430
【裁判案由】    毒品危害防制條例
【裁判全文】
臺灣板橋地方法院刑事判決                          九十二年度訴字第八六三號
    公  訴  人  臺灣板橋地方法院檢察署檢察官
    被      告  甲○○
右列被告因違反毒品危害防制條例案件，經檢察官提起公訴（九十一年度毒偵字第三
七七五號），本院判決如左：
    主      文
甲○○施用第一級毒品，處有期徒刑捌月。
    事      實
一、甲○○有違反票據法、肅清煙毒條例及侵占等前科，其中因違反肅清煙毒條例案
    件，於民國（下同）八十三年二月二十五日，經本院以八十二年度訴字第二五四
    一號刑事判決判處有期徒刑三年二月（施用毒品）、三月（施用麻醉藥品），應
    執行有期徒刑三年三月，八十三年四月十一日判決確定，刑期起算日期為八十四
    年二月八日，指揮書原載執行完畢日期為八十七年三月二十一日，八十五年六月
    七日假釋出監，嗣經撤銷假釋，應執行殘刑有期徒刑一年八月二十六日，刑期起
    算日期為八十八年二月二十三日，指揮書原載執行完畢日期為八十九年十一月十
    七日；又因侵占案件，於八十七年四月三十日，經臺灣高等法院撤銷原審判決（
    本院八十六年度易字第一六七七號刑事判決），改為判處有期徒刑十月確定，刑
    期起算日期為八十九年十一月十八日（接續前案執行），指揮書原載執行完畢日
    期為九十年九月十七日，於八十九年十二月五日縮短刑期假釋出監，期滿日期為
    九十年八月二十三日，嗣復經撤銷假釋，應執行殘刑八月十八日，刑期起算日期
    為九十一年四月十六日，指揮書執行完畢日期為九十二年一月二日（不致使本案
    犯行構成累犯）。又甲○○曾因施用毒品案件，經臺灣彰化地方法院依檢察官之
    聲請以八十八年度毒聲字第三六九二號裁定觀察勒戒後，認無繼續施用毒品之傾
    向，由臺灣彰化地方法院檢察署檢察官於八十八年十一月五日以八十八年度毒偵
    字第三一八號為不起訴處分，八十八年十一月二十二日公告；詎甲○○竟不思悔
    悟，明知海洛因係毒品危害防制條例所定之第一級毒品，不得持有及施用，竟於
    前開不起訴處分後五年內之九十一年四月十五日上午某時點，在臺北縣板橋市亞
    東醫院前以香菸沾取之方式施用第一級毒品海洛因一次。殆九十一年四月十六日
    十六時五十分許，為警在臺北市○○路、寶興街口為警緝獲。嗣由本院另依檢察
    官之聲請於九十一年十一月六日以九十一年度毒聲字第三六八五號裁定送觀察勒
    戒後，認有繼續施用毒品之傾向，復經本院依檢察官之聲請，於九十二年一月三
    十日以九十二年度毒聲字第三三七號裁定令甲○○入戒治處所施以強制戒治一年
    。
二、案經臺北市政府警察局中正第一分局移送臺灣臺北地方法院檢察署檢察官呈請臺
    灣高等法院檢察署令轉臺灣板橋地方法院檢察署檢察官偵查起訴。
    理      由
一、訊據被告甲○○坦承右開犯罪事實，而被告於九十一年四月十六日十六時五十分
    許，在臺北市政府警察局中正第一分局為警訊問後所採之尿液檢體經送臺北市立
    療養院檢驗，結果確呈嗎啡之陽性反應，此有臺北市政府警察局中正第一分局九
    十一年四月移送煙毒麻醉藥品人犯尿液檢體編號對照表、臺北市立療養院於九十
    一年五月十三日出具之煙毒尿液檢（驗）報告書各一紙（見臺灣臺北地方法院檢
    察署九十一年度毒偵字第一六三○號卷第五頁、第六頁）附卷可稽。按海洛因經
    注射或吸入人體後，約百分之八十於二十四小時內自尿中排出，一般而言，尿液
    中能否驗出嗎啡陽性反應與其投與量、投與途徑、採尿時間、個人體質及檢測方
    法之靈敏度有關，國外曾有文獻報導注射六毫克之海洛因鹽酸鹽，其代謝物嗎啡
    之平均可檢出時限約為二十六小時，業經行政院衛生署藥物食品檢驗局於八十一
    年九月八日以藥檢壹字第八一一四八八五號函述綦詳。被告為警查獲後所採尿液
    送驗結果既有嗎啡反應，且參諸海洛因係由嗎啡經化學合成之半人工合成品，其
    毒性倍於嗎啡，其施打或吸食後經人體代謝作用而分解成毒性較低之嗎啡，而於
    尿液中被檢測出，故吸食或施打海洛因或嗎啡在尿液中均以嗎啡形態被檢測出，
    此為本院職務上已知之事實，並經行政院衛生署藥物食品檢驗局上揭函文敘明，
    復觀以目前一般常見施用之毒品皆係海洛因，甚少或甚至未見有施用鴉片或嗎啡
    者之常情，則被告自白施用毒品海洛因一節，堪認屬實。又被告甲○○曾因施用
    毒品案件，經臺灣彰化地方法院依檢察官之聲請以八十八年度毒聲字第三六九二
    號裁定觀察勒戒後，認無繼續施用毒品之傾向，由臺灣彰化地方法院檢察署檢察
    官於八十八年十一月五日以八十八年度毒偵字第三一八號為不起訴處分，八十八
    年十一月二十二日公告，而被告因本件施用毒品案件，經本院另依檢察官之聲請
    於九十一年十一月六日以九十一年度毒聲字第三六八五號裁定送觀察勒戒後，認
    有繼續施用毒品之傾向，復經本院依檢察官之聲請，於九十二年一月三十日以九
    十二年度毒聲字第三三七號裁定令甲○○入戒治處所施以強制戒治一年等情，此
    有前開不起訴處分書、刑事裁定、臺灣高等法院被告全國前案紀錄表、全國刑案
    資料查註表及臺灣臺北看守所附設勒戒處所於九十二年一月十三日出具之有無繼
    續施用毒品傾向證明書（見臺灣板橋地方法院檢察署九十一年度毒偵字第三七七
    五號卷第二十六頁）附卷足稽。是被告於前案不起訴處分五年內再犯本案施用毒
    品案件，且有繼續施用毒品之傾向，所為符合毒品危害防制條例第二十條第三項
    之規定。從而，本案事證已臻明確，被告犯行洵堪認定，自應依法論科。
二、按海洛因為毒品危害防制條例第二條第二項第一款所定之第一級毒品，核被告甲
    ○○所為，係犯同條例第十條第一項之施用第一級毒品罪。被告施用前後持有第
    一級毒品海洛因之低度行為，為其施用之高度行為所吸收，不另論罪。查被告甲
    ○○雖曾因違反肅清煙毒條例案件，於八十三年二月二十五日，經本院以八十二
    年度訴字第二五四號刑事判決判處有期徒刑三年二月（施用毒品）、三月（施用
    麻醉藥品），應執行有期徒刑三年三月，八十三年四月十一日判決確定，刑期起
    算日期為八十四年二月八日，指揮書原載執行完畢日期為八十七年三月二十一日
    ，八十五年六月七日假釋出監，嗣經撤銷假釋，應執行殘刑有期徒刑一年八月二
    十六日，刑期起算日期為八十八年二月二十三日，指揮書原載執行完畢日期為八
    十九年十一月十七日；又因侵占案件，於八十七年四月三十日，經臺灣高等法院
    撤銷原審判決（本院八十六年度易字第一六七七號刑事判決），改為判處有期徒
    刑十月確定，刑期起算日期為八十九年十一月十八日（接續前案執行），指揮書
    原載執行完畢日期為九十年九月十七日，於八十九年十二月五日縮短刑期假釋出
    監，期滿日期為九十年八月二十三日，嗣復經撤銷假釋，應執行殘刑八月十八日
    ，刑期起算日期為九十一年四月十六日，指揮書執行完畢日期為九十二年一月二
    日，此有臺灣高等法院被告全國前案紀錄表在卷足稽，然依刑法第七十九條之一
    第一項規定：「二以上徒刑併執行者，第七十七條所定最低應執行刑之期間，合
    併計算之。」，同條第三項規定：「依第一項規定合併計算執行期間而假釋者，
    前條第一項規定之期間，亦合併計算之。」，則在併合執行之情形，經許其假釋
    出獄者，其報請許可假釋所須最低應執行之期間，既合併計算；且假釋期間（即
    殘刑期間），亦合併計算之，其期間即無從區分。從而，不論假釋出獄前所執行
    之期間是否已逾其中任何一罪之刑期，亦不論嗣後其假釋有無被撤銷，在假釋期
    間內，均應認為尚未執行完畢。其於執行逾其中任何一罪之刑期後五年內之假釋
    期間，再犯有期徒刑以上之罪者，亦不應論以累犯（參照最高法院八十八年七月
    二十日八十八年第四次刑事庭會議決議），故被告之本案犯行尚不構成累犯，附
    此敘明。爰審酌被告之犯罪動機、目的、手段、所生危害及其犯罪後之態度尚佳
    等一切情狀，量處如主文所示之刑。
據上論斷，應依刑事訴訟法第二百九十九條第一項前段，毒品危害防制條例第十條第
一項、第二十條第三項，判決如主文。
本案經檢察官楊仲農到庭執行職務。
中      華      民      國      九十二      年     四     月    三十    日
                                      臺灣板橋地方法院刑事第五庭
                                          法  官  陳  鴻  清
右正本證明與原本無異。
如不服本判決應於收受送達後十日內向本院提出上訴書狀。
                                          書記官  林  蔚  然
中      華      民      國      九十二      年     五     月     六     日
附錄本案論罪科刑法條全文：
毒品危害防制條例第十條：
施用第一級毒品者，處六月以上五年以下有期徒刑。
施用第二級毒品者，處三年以下有期徒刑。


司法院資訊處製作；財團法人民間司法改革基金會備份。
